【裁判字號】    98,裁,419
【裁判日期】    980219
【裁判案由】    考試
【裁判全文】
最  高  行  政  法  院  裁  定
                                       98年度裁字第419號
上  訴  人  甲○○
被 上訴 人  考選部
代  表  人  乙○○
上列當事人間考試事件，上訴人對於中華民國96年1月17日臺北
高等行政法院95年度訴字第1067號判決，提起上訴，本院裁定如
下：
    主  文
上訴駁回。
上訴審訴訟費用由上訴人負擔。
    理  由
一、按對於高等行政法院判決之上訴，非以其違背法令為理由，
    不得為之，行政訴訟法第242條定有明文。依同法第243條第
    1項規定，判決不適用法規或適用不當者，為違背法令；而
    判決有同條第2項所列各款情形之一者，為當然違背法令。
    是當事人對於高等行政法院判決上訴，如依行政訴訟法第24
    3條第1項規定，以高等行政法院判決有不適用法規或適用不
    當為理由時，其上訴狀或理由書應有具體之指摘，並揭示該
    法規之條項或其內容；若係成文法以外之法則，應揭示該法
    則之旨趣；倘為司法院解釋或本院之判例，則應揭示該判解
    之字號或其內容。如以行政訴訟法第243條第2項所列各款情
    形為理由時，其上訴狀或理由書，應揭示合於該條項各款之
    事實。上訴狀或理由書如未依此項方法表明，或其所表明者
    與上開法條規定不合時，即難認為已對高等行政法院判決之
    違背法令有具體之指摘，其上訴自難認為合法。
二、上訴人參加民國94年專門職業及技術人員高等考試會計師考
    試（下稱會計師高考），因國文科目成績未達61.08分及格
    分數，於收受被上訴人寄發之成績及結果通知書後，不服該
    科目未獲及格，循序提起本件行政訴訟，經原審判決駁回。
三、上訴人對於高等行政法院判決上訴，係以：被上訴人於94年
    5月24日修正發布之專門職業及技術人員考試法高等考試會
    計師考試規則第18條但書，係對人民依法參加會計師考試所
    為不必要之限制，形成不合理之差別待遇，與憲法第7條規
    定不符，明顯違憲（參司法院釋字第340號解釋理由書內容
    ）。信賴保護原則具有憲法位階之效力，凡命令之溯及效力
    或立即效力造成人民既得權益或利益重大變動時，自應認定
    該命令違反公法上信賴保護原則而無效；上訴人信賴93年3
    月20日考試院89考台組壹一字第10994號令訂定發布之考試
    規則第18條規定，於91年參加會計師高考，即為信賴事實之
    具體表現，與信賴基礎具有因果之關係。被上訴人恣意修正
    原發布之規則，有違信賴保護原則等語，為其理由。經查，
    原判決業已敘明系爭考試規則係於94年5月24日修正，對於
    94年8月26日至28日參加本項考試之全體應考人，自應一體
    適用，上訴人參加94年會計師高考，自應依修正後之標準認
    定其及格與否。又上訴人雖為舊案報考之應考人（指91年至
    93年已參加會計師考試且有部分及格科目保留者），惟查會
    計師高考規則並未賦予舊案報考之應考人有請求為不同及格
    標準認定之法律上請求權，上訴人主觀上雖有所期待或願望
    ，亦尚難謂有表現其已生信賴之事實，要無信賴保護原則之
    適用。是上訴人主張前揭會計師高考規則第18條有關國文科
    目及格標準之規定，違反憲法平等原則、法律保留原則、法
    律不溯既往及信賴保護原則云云，實不足採等語，因認原處
    分否准其請求應作成上訴人94年度專門職業及技術人員高等
    考試會計師考試及格並核發會計師及格證書之處分，訴願決
    定予以維持，均無不合，以及上訴人所主張如何不足採等事
    項均詳予以論述，核無違誤。上訴意旨雖以該判決違背法令
    為由，惟核其上訴理由，係就原審已論斷者，泛言未論斷，
    或就原審所為論斷，泛言其論斷矛盾，而非具體表明合於不
    適用法規、適用法規不當、或行政訴訟法第243條第2項所列
    各款之情形，難認對該判決之如何違背法令已有具體之指摘
    。依首開規定及說明，應認其上訴為不合法。
四、據上論結，本件上訴為不合法。依行政訴訟法第249條第1項
    前段、第104條、民事訴訟法第95條、第78條，裁定如主文
    。
中    華    民    國    98    年    2     月    19    日
                    最高行政法院第四庭
                        審判長法官  劉  鑫  楨
                              法官  侯  東  昇
                              法官  黃  淑  玲
                              法官  劉  介  中
                              法官  曹  瑞  卿
以  上  正  本  證  明  與  原  本  無  異
中    華    民    國    98    年    2     月    19    日
                              書記官  王  史  民


司法院資訊處製作；財團法人民間司法改革基金會備份。
